【裁判字號】    91,易,2653
【裁判日期】    920428
【裁判案由】    詐欺
【裁判全文】
臺灣臺中地方法院刑事判決                        九十一年度易字第二六五三號
    公  訴  人  臺灣臺中地方法院檢察署檢察官
    被      告  乙○○
右列被告因詐欺案件，經檢察官提起公訴（九十一年度偵字第八五四九號、第一０二
七四號），本院判決如左：
    主  文
乙○○幫助意圖為自己不法之所有，以詐術使人將本人之物交付，處有期徒刑參月，
如易科罰金，以參佰元折算壹日。
    事  實
一、乙○○於民國九十年八月某日，因缺錢花用，適見報紙刊登販賣存摺及提款卡之
    廣告，即與某一姓名年籍均不詳之成年人聯絡，而在可預見該名成年人無故購買
    他人之帳戶及提款卡使用，乃俾利於迴避員警之查緝，其後可能將取得之帳戶供
    作遭詐欺取財者匯款時指定帳戶之用，且其發生不違背本意之情形下，仍與該名
    成年人約定由其提供帳戶及提款卡，即可獲取價值新臺幣（下同）三千元之代價
    。爾後乙○○即基於幫助該名成年人詐欺取財之不確定故意，於同年八月間某日
    ，在臺中市某一泡沫紅茶店，將其申請設立之豐原郵局帳號0000000號帳
    戶之郵政存簿儲金簿、提款卡及印章交予該名成年人，而取得三千元之代價。該
    名成年人取得乙○○前揭帳戶、提款卡及印章後，即基於詐欺取財之犯意，旋即
    在中華日報上刊登「太平洋理財信貸、拒往停卡皆可貸、一０至六００萬內過府
    收件、三小時內到府放款」等字樣之貸款廣告，佯稱可幫忙從事信用貸款，並以
    0000000000號之行動電話作為聯絡工具，致甲○○陷於錯誤，而於九
    十年九月七日撥打電話與該名男子聯絡，並依指示先後於同日下午二時十分許、
    次日上午十一時二十三分許及下午三時十分許，至臺南縣歸仁郵局及臺南市遠東
    國際商業銀行自動櫃員機，以先行繳交保險費及手續費等名目之款項，分別匯款
    一萬二千元、一萬元、九千元及轉帳二萬元至乙○○前揭郵局帳戶。嗣經甲○○
    未獲貸款而報案後，經警查知該帳戶係乙○○本人所申請，始循線獲悉上情。
二、案經甲○○訴由臺南縣警察局移送及臺南縣警察局歸仁分局報請臺灣臺南地方法
    院檢察署呈請臺灣高等法院檢察署檢察長核轉臺灣臺中地方法院檢察署檢察官偵
    查起訴。
    理  由
一、訊據被告乙○○固坦承曾於前開時地以三千元之代價，將其申請所得之前揭存摺
    、提款卡及印章提供予一名成年人使用等事實不諱，並有局號帳號查詢客戶基本
    資料、郵政存簿儲金簿及客戶歷史交易清單等存卷足參；惟仍矢口否認其有何犯
    行，辯稱：其不知該名成年人購買其所有前揭帳戶欲供何用，更不知事後供作向
    貸款人詐財指定之帳戶使用云云。經查：
（一）該名成年人取得存摺後即在中華日報上刊登「太平洋理財信貸、拒往停卡皆可
      貸、一０至六００萬內過府收件、三小時內到府放款」等字樣之貸款廣告，佯
      稱可幫忙從事信用貸款，並以0000000000號之行動電話作為聯絡工
      具，致甲○○陷於錯誤，而於九十年九月七日撥打電話與該名男子聯絡，並依
      指示先後於同日下午二時十分許、次日上午十一時二十三分許及下午三時十分
      許，至臺南縣歸仁郵局及臺南市遠東國際商業銀行自動櫃員機，以先行繳交保
      險費及手續費等名目之款項，分別匯款一萬二千元、一萬元、九千元及轉帳二
      萬元至乙○○之前揭郵局帳戶，嗣後甲○○則未獲貸款等事實，業據被害人甲
      ○○於警詢指述明確，復有中華日報九十年九月十日分類廣告、郵政國內匯款
      執據及遠東國際銀行自動櫃員機交易明細表等附卷可稽，自已堪認該名成年人
      確有以前揭被告所提供之帳戶向甲○○詐欺取財既遂無疑。
（二）至被告雖辯稱其不知該名成年人事後將其提供之帳戶供作向貸款人詐取匯款指
      定之帳戶使用云云；惟按刑法上之故意，分直接故意（確定故意）與間接故意
      （不確定故意），「行為人對於構成犯罪之事實，明知並有意使其發生者」為
      直接故意；又「行為人對於構成犯罪之事實，預見其發生而其發生並不違背其
      本意者」為間接故意。而參以郵政儲金或銀行帳戶可供款項之存匯、提領，一
      般人均可輕易申請開設，並無任何資格條件之限制，如非洗錢、犯罪等不法目
      的或為掩飾自己真實身分，依常情並無捨棄自己申設帳戶而迂迴向他人收購帳
      戶使用之理，且近來以貸款名義向欲辦理貸款之民眾詐欺取財之犯罪層出不窮
      ，該等犯罪多數均係利用人頭帳戶作為出入帳戶，已業經媒體廣為披載，則依
      被告為高職畢業，乃屬成年且智力成熟之人，且其復曾自承於出售帳戶時甚覺
      奇怪，並知悉係欲供他人匯款使用等情以觀，堪見被告對前揭情事均知之甚詳
      ，而其對於出售郵局帳戶可能被用來作為詐欺取財等非法用途上，應有所預見
      ，且不違背其本意。是以，被告猶仍提供其前揭帳戶予該名成年人使用，當堪
      認該名成年人將被告所有前揭帳戶作為詐欺取財之匯款帳戶使用，乃係被告所
      容認及允許。
（三）再按刑法上之幫助犯，係指以幫助之意思，對於正犯資以助力，而未參與實施
      犯罪之行為者而言。查本件被告將其所有之郵局帳戶提供予該名成年人作為遭
      詐欺取財者匯款指定之帳戶，乃係基於幫助他人詐欺取財之犯意，而被告提供
      前揭郵局帳戶之行為，復屬詐欺取財構成要件以外之行為，則被告自屬以幫助
      之意思，參與詐欺取財構成要件以外之行為，應以詐欺取財之幫助犯論。綜上
      ，被告空言否認幫助詐欺取財之犯行，核屬事後卸責之詞，不足採信。本件事
      證明確，被告之犯行，堪予認定。
二、核被告乙○○所為，係犯刑法第三十條第一項、第三百三十九條第一項之幫助詐
    欺取財罪。又按連續幫助與幫助連續為不同之犯罪態樣，如基於概括犯意，多次
    幫助他人犯罪，為連續幫助，該幫助者有多次犯罪行為；如以一幫助行為，幫助
    他人連續犯罪，則為幫助連續，就幫助犯而言，僅有一次犯罪行為，而本件被告
    既係基於同一販售帳戶之犯意而幫助該名成年人犯前揭一次犯罪行為，自僅屬一
    幫助犯。被告幫助該名成年人犯罪，為幫助犯，依刑法第三十條第二項之規定，
    按正犯之刑減輕之。爰審酌被告貪圖小利，隨意提供其所有之郵局帳戶供他人非
    法使用，將助長社會犯罪風氣，可能導致真正犯罪者逍遙法外，其行為殊屬不當
    ，惟念及被告本身並未實際參與本件詐欺取財之犯行，責難性較小等一切情狀，
    量處如主文所示之刑，並諭知易科罰金之折算標準。
據上論斷，應依刑事訴訟法第二百九十九條第一項前段，刑法第三十條第一項、第二
項、第三百三十九條第一項、第四十一條第一項前段，罰金罰鍰提高標準條例第一條
前段、第二條，判決如主文。
中      華      民      國    九十二      年      四     月   二十八    日
                              臺灣臺中地方法院刑事第二庭
                                      法  官  許  惠  瑜
右正本證明與原本無異。
如不服本判決，應於判決送達後十日內向本院提出上訴狀，上訴於臺灣高等法院臺中
分院（須附繕本）。
                                      書記官
中      華      民      國    九十二      年      四     月     三十    日
附錄論罪科刑法條
刑法第三百三十九條第一項
意圖為自己或第三人不法之所有，以詐術使人將本人或第三人之物交付者，處五年以
下有期徒刑、拘役或科或併科一千元以下罰金。


司法院資訊處製作；財團法人民間司法改革基金會備份。
